臺灣高等法院交通事件裁定　　　　　　　　　　　　九十三年度交抗字第二○四號
　　抗　告　人
　　即受處分人　甲○○
右列抗告人因違反道路交通管理處罰條例案件，不服臺灣臺北地方法院中華民國九十
三年二月二十日裁定（九十二年度交聲字第一三二六號），提起抗告，本院裁定如左
：
    主  文
原裁定撤銷，發回臺灣臺北地方法院。
    理  由
一、抗告意旨如附件抗告狀所載。
二、按汽車駕駛人，行車速度，超過規定之最高時速，或低於規定之最低時速者，處
    新臺幣（下同）一千二百元以上二千四百元以下罰鍰；又汽車駕駛人駕駛汽車違
    反道路交通管理處罰條例第四十條第一項規定者，除依原條款處罰鍰外，並記違
    規點數一點，道路交通管理處罰條例（簡稱本條例）第四十條第一項、第六十三
    條第一項第一款亦定有明文。次按汽車駕駛人，行經有燈光號誌管制之交岔路口
    闖紅燈者，處一千八百元以上五千四百元以下罰鍰，本條例第五十三條定有明文
    ﹔且汽車駕駛人駕駛汽車違反道路交通管理處罰條例第五十三條規定者，除應依
    該條所規定之罰鍰處罰外，並應分別予記違規點數三點，本條例第六十三條第一
    項第三款亦定有明文。再者，汽車在交岔路口十公尺內不得臨時停車，道路交通
    安全規則第一百十一條第一項第二款定有明文，又汽車駕駛人在交岔路口十公尺
    內臨時停車者，處三百元以上六百元以下罰鍰，本條例第五十五條第一項第二款
    亦有明文。
三、原裁定意旨略以：抗告人即受處分人甲○○（簡稱抗告人）駕駛其所有車號Ｓ九
    —○五五六號自用小客車，有如附表所示舉發時、地之違規行為，經警分別以抗
    告人有本條例第四十條第一項、第五十三條、第五十五條第一項第二款、第六十
    三條第一項第一款、第三款規定之行為，分別逕行掣單舉發。嗣抗告人於舉發通
    知單上所載應到案日期前向臺北市交通事件裁決所（簡稱原處分機關）提出申訴
    ，經原處分機關請舉發機關為調查結果，仍認抗告人有前開違規行為，原處分機
    關乃依本條例第四十條第一項、第五十三條第一項、第五十五條第一項第二款規
    定，於民國（下同）九十二年十月九日（原裁定誤載為九十年十一月二十三日）
    合計共裁處抗告人罰鍰一萬二千二百元。而抗告人違規超速行駛事實，有照片共
    十一幀在卷可稽，並經各原舉發機關臺北市政府警察局萬華分局、臺北市政府警
    察局中正第一分局、臺北縣政府警察局、臺北市政府警察局大安分局分別於九十
    二年十月七日以北市警萬分交字第○九二六三八九八三○○號函說明：「台端於
    艋舺大道（往東）違規超速經雷達測速器照相採證，只要超速之車輛均會於鏡頭
    內照相（雷達測速器有固定之角度，它會依所發射出之雷達波掃瞄，台端剛好進
    入掃瞄之範圍），車速為每小時六十二公里，舉發尚無違誤，且它會依所發射出
    之雷達波掃瞄，測速照相機感應不同車道各有其定點及照相位置，該採證相片之
    拍照定點確為車道之Ｓ九─○五五六號自小客車，雷達測速器運作無異常情形」
    等語；於九十二年十月三日以北市警中正一分交字第○九二六二六三八一○○號
    函說明：「本二案違規路段（臺北市○○○路、銅山街口；中華路、貴陽街口）
    所裝設之微電腦闖紅燈自動測速照相儀器，係經原製造國即德國電力及環境度量
    衡部門檢驗認可，其式樣認可證書及功能說明書經德國駐台北代表處驗證文書後
    ，由臺灣臺北地方法院公證處認證在案，本儀器係屬合格使用」等語；於九十二
    年十月三日以北警交字第○九二○一○三四一○號函說明：「儀器經檢驗報告合
    格」等語及於九十二年十月八日以北市警交大三字第○九二六六七○三五○○號
    說明：「本案測速照相設備業於八十九年十二月十三日通過經濟部標準檢驗國家
    檢定合格，領有檢定合格證書（編號：○○○三九八），有效合格期限至九十年
    十二月，執行期間均正常運作。依國家施檢規範第四百十二條有關雷達測速儀之
    檢定公差規定，其偵測速率誤差於一百五十公里以下時不大於一公里，於一百五
    十公里以上時不大於二公里，故儀器本身具有高度準確性，其所偵測得之速度值
    除具公信力外，並可作為執法採證之用，本局據以採證告發當具合法性」等語明
    確，有前開函文及所附之合格證書、認可證書等在卷可參。本件舉發機關等依本
    條例第七條之二第一項第六款規定，以科學儀器照相取得違規證據資料，即得逕
    行舉發。且按舉發機關所舉發交通管理處罰條例所列違規事實，本質上為行政處
    分，係公務員基於職務上權力，依法就特定具體事件所為具有公法上效果之單方
    行政行為，基於公務員為公法上行為具有公信力之原則，該行政處分當可被推定
    為真正，其據以依法處分之事實認定亦為真正無誤，此與民事訴訟法第三百五十
    五條第一項規定：「文書，依其程式及意旨得認作公文書者，推定其為真正」之
    情形相同，本此公信原則，乃立法者賦予行政機關制定違反道路交通事件統一裁
    罰標準及處理細則，以達其維護交通秩序、安全之行政目的，反之，若謂公務員
    一切行政行為均需預留證據以證明真實，則國家行政勢必窒礙難行，據此，刑事
    訴訟法就犯罪證據有關之規定凡與屬行政秩序罰之交通違規裁罰本質不合之部分
    ，自不在準用之列。抗告人既未就本件舉發機關之舉發有何錯誤提出相關證據以
    供調查，遍閱全卷復無任何證據足資證明本件有捏造事實違法取締之情事，本件
    舉發，自應受到合法、正確之推定。另抗告人有如附表編號二於九十二年七月六
    日七時五十分許，在臺北市○○街、廈門街口，經臺北市政府警察局中正第二分
    局舉發在交岔路口十公尺內臨時停車，業經原舉發機關於九十二年九月二十九日
    以北市警中正二分交字第○九二六二五○三三○○號函檢附員警答辯表及採證照
    片二張在卷可按。足見抗告人所停放之車輛確係停放在交岔路口十公尺內。至於
    交岔路口十公尺內無須劃設紅、黃線，均禁止停車，本為車輛用路人必備之常識
    。又按本條例之立法目的，乃為加強道路交通管理，維護交通秩序，確保交通安
    全而設，倘有違反該條例之違規行為者，即應依該條例予以處罰，此觀本條例第
    一條、第二條規定自明。抗告人既有如附表所示之違規行為，依法自應予以處罰
    ，尚不得以抗告人資力有限為由，作為違規行為合理化之依據。本件舉發內容，
    既無違誤，抗告人有如附表所示多項違規行為，顯見抗告人宜詳閱相關交通法規
    ，方才駕車上路即依法停車，否則不僅抗告人自己受到處罰而損失血汗錢，若因
    不諳交通規則而造成其他用路人之不便及危險，更不應當，而認本件抗告人確有
    如附表所示七項違規事實，並將抗告人之異議駁回，固非無見。
四、惟查：抗告人如附表編號一及編號三至至六所示之違規事實，除應依本條例第四
    十條第一項、第五十三條之規定裁處罰鍰外，並應依本條例第六十三條第一項第
    一款、第三款規定，分別各記違規點數，原處分機關就此部分漏未裁處，原審亦
    未予指正並加以審酌，逕行駁回抗告人之異議，於法未合。又原審認定抗告人有
    如附表編號三所示之違規事實，惟未於裁定理由欄具體說明認定之理由及依據，
    亦有未洽。抗告人於本件抗告意旨雖未及此，惟原審裁定既有上開可議之處，其
    指摘原裁定不當，即非無理由，自應由本院將原裁定撤銷，發回原法院另為妥適
    之處理。
據上論結，應依道路交通管理處罰條例第八十九條，道路交通案件處理辦法第二十六
條，刑事訴訟法第四百十三條前段，裁定如主文。
中　　　華　　　民　　　國　　九十三　　年　　　六　　　月　　二十一　　日
                              臺灣高等法院交通法庭
                                  審判長法  官  趙　功　恆
                                        法  官  李　春　地
                                        法  官  鄧　振　球
右正本證明與原本無異。
不得再抗告。
                                        書記官  洪　秋　帆
中　　　華　　　民　　　國　　九十三　　年　　　六　　　月　　二十三　　日
附表
┌──┬─────────┬────┬───────┬─────────┐
│　  │裁判書案號        │違規日期│違規地點      │違規事實          │
├──┼─────────┼────┼───────┼─────────┤
│一  │北市裁三字第裁二二│九十二年│艋舺大道（往東│駕駛人行車速度超過│
│　　│Ａ00000000│七月一日│）            │規定之最高時速未滿│
│　　│                  │        │              │二十公里          │
├──┼─────────┼────┼───────┼─────────┤
│二　│北市裁三字第裁二二│九十二年│牯嶺街與廈門街│在交岔路口十公尺內│
│　　│ＡＱ0000000│七月六日│口            │臨時停車          │
├──┼─────────┼────┼───────┼─────────┤
│三　│北市裁三字第裁二二│九十二年│金山南路銅山街│駕車行經有燈光號誌│
│　　│Ａ00000000│六月十四│（往北）      │管制之交岔路口闖紅│
│　　│                  │日      │              │燈               │
├──┼─────────┼────┼───────┼─────────┤
│四　│北市裁三字第裁二二│九十二年│中華路貴陽街（│駕駛人行車速度超過│
│　　│Ａ00000000│六月八日│往北）        │規定之最高時速二十│
│　　│                  │        │              │公里以上          │
├──┼─────────┼────┼───────┼─────────┤
│五　│北市裁三字第裁二二│九十二年│永和市○○○路│駕駛人行車速度超過│
│　　│ＣＧ0000000│三月二十│（堤頂道路）保│規定之最高時速未滿│
│　　│                  │四日    │福路底        │二十公里          │
├──┼─────────┼────┼───────┼─────────┤
│六　│北市裁三字第裁二二│九十二年│淡水鎮○○○路│駕駛人行車速度超過│
│　　│ＣＧ0000000│三月十七│竹圍國小前    │規定之最高時速二十│
│　　│                  │日      │              │公里以上          │
├──┼─────────┼────┼───────┼─────────┤
│七　│北市裁三字第裁二二│九十二年│建國高架橋    │駕駛人行車速度超過│
│　　│Ａ00000000│六月十日│              │規定之最高時速未滿│
│　　│                  │        │              │二十公里          │
└──┴─────────┴────┴───────┴─────────┘
